【裁判字號】    99,易,571
【裁判日期】    990830
【裁判案由】    詐欺
【裁判全文】
臺灣桃園地方法院刑事判決               99年度易字第571號
公  訴  人  臺灣桃園地方法院檢察署檢察官
被      告  甲○○
上列被告因詐欺案件，經檢察官提起公訴（98年度偵字第21642
號），本院判決如下：
    主  文
甲○○幫助意圖為自己不法之所有，以詐術使人將本人之物交付
，未遂，累犯，處有期徒刑參月，如易科罰金，以新臺幣壹仟元
折算壹日。
    事  實
一、甲○○前於97年間，因詐欺案件，經臺灣臺中地方法院以97
    年度易字第1317號刑事判決，判處應執行有期徒刑10月確定
    ，於97年6 月10日入監執行，98年3 月14日縮刑期滿執行完
    畢（構成累犯）。詎猶不知悔改，可預見將金融機構帳戶提
    供予姓名年籍不詳之人使用，可能幫助不詳之犯罪集團從事
    財產犯罪行為，作為取得財物或財產上之利益之管道，竟基
    於縱使該人將其帳戶用以從事詐欺取財之財產犯罪行為，亦
    不違反其本意之幫助犯意，於98年8 月3 日後至同年8 月10
    日前之某日，在臺灣地區某不詳處所，將其所有之國泰世華
    商業銀行（下稱國泰世華銀行）秀水簡易型分行帳戶（帳號
    ：000000000000號）之存摺、金融卡、金融卡密碼，交予真
    實姓名年籍不詳之詐騙集團成員使用，藉以幫助該成年人之
    犯罪集團成員從事財產犯罪之犯行。嗣該犯罪集團成員意圖
    為自己不法之所有，於同年月10日上午11時30分許（起訴書
    誤載為同年月10日下午1 時20分許），撥打電話給乙○○，
    佯稱：「我是陳警官，你的身分證字號被他人盜用開戶作為
    洗錢帳戶，其財產將被凍結，須提領10萬元現金交予保管」
    等語，使乙○○均陷於錯誤，依詐騙集團成員指示，於同日
    下午1 時20分許，匯款新臺幣（下同）10萬元至甲○○前開
    國泰世華銀行秀水簡易型分行帳戶內，幸乙○○及時發覺受
    騙，報警處理，經警通知國泰世華銀行秀水簡易型分行將乙
    ○○匯入之10萬元圈存凍結，以致該詐騙份子無法提領乙○
    ○所匯入前述款項而未能得逞。
二、案經桃園縣政府警察局大園分局報請臺灣桃園地方法院檢察
    署檢察官偵查起訴。
    理  由
壹、證據能力部分：
一、按被告以外之人於審判外之言詞或書面陳述，除法律有規定
    者外，不得作為證據，刑事訴訟法第159 條第1 項固有明文
    ；惟被告以外之人於審判外之陳述，雖不符同法第159 條之
    1 至之4 規定，而經當事人於審判程序同意作為證據，法院
    審酌該言詞陳述或書面陳述作成時之情況，認為適當者，亦
    得為證據。又當事人、代理人或辯護人於法院調查證據時，
    知有第159 條第1 項不得為證據之情形，而未於言詞辯論終
    結前聲明異議者，視為有前項之同意，同法第159 條之5 亦
    定有明文。本件公訴人、被告於本院審理時均同意以證人乙
    ○○於警詢之陳述作為證據，本院審酌上開供述作成時之情
    況均屬正常，且與本案相關之待證事實具有關連性，而被告
    既未爭執其證據能力，亦未聲請傳訊，顯已放棄詰問權之行
    使，依上說明，應具有證據能力。
二、其次，本案認定事實所引用之文書證據，並無證據證明係公
    務員違背法定程式所取得，亦無刑事訴訟法第159 條之4 之
    顯有不可信之情況與不得作為證據之情形，本院斟酌本案卷
    內之證據並非非法取得，亦無證明力明顯過低之情形，且經
    本院於審判期日依法進行證據之調查、辯論，被告於訴訟上
    之程序權即已受保障，故前揭各該證據，亦均得採為證據，
    合先敘明。
貳、實體方面：
一、訊據被告甲○○固然承認上開國泰世華銀行秀水簡易型分行
    帳戶為其所申辦，惟矢口否認有何幫助詐欺之犯行，辯稱：
    伊98年間8 月間某日，在臺中搭計程車時，不慎將背包遺失
    在繼承車上，而背包內有伊上開國泰世華銀行秀水簡易型分
    行帳戶之存摺、金融卡，遺失當天就有打電話去銀行掛失，
    但沒有報警處理，可能是遭詐騙集團成員撿去使用云云。經
    查：
（一）被害人乙○○於上開時間，遭詐騙集團成員撥打電話佯稱
      ：「我是陳警官，你的身分證字號被他人盜用開戶作為洗
      錢帳戶，其財產將被凍結，須提領10萬元現金交予保管」
      等語，使乙○○均陷於錯誤，依詐騙集團成員指示，於同
      日下午1 時20分許，會款新臺幣（下同）10萬元至甲○○
      前開國泰世華銀行秀水簡易型分行帳戶內，幸乙○○即時
      發覺受騙，報警處理，經警通知國泰世華銀行秀水簡易型
      分行將乙○○匯入之10萬元圈存攔阻，始未遭詐騙集團成
      員領取等情，業據證人即被害人乙○○於警詢中證述明確
      （見偵查卷宗第15至17頁），復有國泰世華銀行秀水簡易
      型分行98年8 月28日（98）國世銀秀字第0022號函及所附
      被告開戶資料、國泰世華銀行對帳單、內政部警政署反詐
      騙案件紀錄表、受理刑事案件報案三聯單及受理詐騙帳戶
      通報警示簡便格式表、乙○○之匯款單、165 專線協請金
      融機構暫行圈存疑似詐欺款項通報單附卷可憑（見偵查卷
      宗第10至14頁、第18至24頁），足證被害人乙○○遭詐騙
      之款項，確均匯入被告之上開帳戶內，是被告之上開帳戶
      確有供詐騙集團作為實施詐欺犯行之用無訛。
（二）被告雖以前詞情置辯，然查：
   1、被告所有上開國泰世華銀行秀水簡易型分行帳戶於98年4
      月1 日至同年8 月10日被害人乙○○遭詐騙集團詐騙而匯
      入款項使用之前，原有餘額795 元，98年8 月3 日提領70
      0 元，餘額僅95元，此外，別無其他提存紀錄，有國泰世
      華銀行秀水簡易型分行98年8 月28日（98）國世銀秀字第
      0022號函及所附對帳單可稽。而被告於偵查中供稱：該帳
      戶遺失前餘額是幾十元等語（見偵查卷宗第29頁）、於審
      理中供稱：「該筆700 元是伊提領」等語（見本院99年度
      易字第571 號卷第21頁背面），足見被告最後使用該帳戶
      是98年8 月3 日提領700 元，餘額95元。由此客觀事態，
      核與一般提供帳戶予詐騙集團之成員，其等帳戶餘額均低
      及使用頻率甚低之經驗法則相符。
   2、又被告雖於警詢中供稱：「我上開帳戶金融卡密碼為0000
      0000」、「我忘記我有無將金融卡密碼寫在存摺上」等語
      （見偵查卷宗第5 頁），於偵查中又供稱：「我有將金融
      卡密碼寫在金融卡護套上，但我也不太確定」等語（見偵
      查卷宗第28頁），被告究竟有無將金融卡密碼記載在存摺
      、金融卡護套上，既已供稱不記得，且能於警詢中清晰記
      憶陳述8 位數密碼，顯見被告自無將密碼記載在存摺或金
      融卡護套上之必要，被告並無將密碼記載在存摺或金融卡
      護套上之情當可認定。而被告申辦之上開國泰世華銀行秀
      水簡易型分行帳戶金融卡係附加有晶片功能，密碼為8 位
      數，他人實難以在三次按密碼試誤之機會下破解，堪信被
      告確有將其金融卡之密碼告知他人。又被告所有之上開帳
      戶於98年8 月3 日由被告提領700 元後，至同年月10日該
      帳戶即有上開乙○○匯入10萬元，可推知被告係於98年8
      月3 日最後一次提領700 元後至同年月10日前，將上開帳
      戶之存摺、金融卡及密碼交予他人使用甚明。
   3、又被告上開國泰世華銀行秀水簡易型分行帳戶自98年4 月
      1 日起至同年8 月3 日止，原餘額僅795 元，同年8 月3
      日提領700 元，僅餘95元，已如前述，可知該帳戶長達4
      個月僅提領1 次，且提領之金額及餘額均甚低，顯見被告
      辯稱將其內存款甚低，且極少使用之帳戶存摺、金融卡均
      隨身攜帶在背包內，其所辯實與常情有違，難認可採。再
      者，被告雖辯稱遺失上開帳戶存摺、金融卡後，雖沒有報
      警處理，但是有向銀行電話掛失云云，惟查，本院向國泰
      世華銀行秀水簡易型分行查詢結果，該銀行函覆稱：「甲
      ○○於98年8 月1 日起至同年月9 日前均沒有以電話掛失
      之方式掛失金融卡」，有國泰世華銀行秀水簡易型分行99
      年7 月13日（99）國世銀秀字第0015號函在卷可查（見本
      院99年度易字第571 號卷第11頁），是被告辯稱伊於遺失
      上開帳戶存摺、金融卡後，有向銀行電話掛失云云，顯係
      虛偽，無足憑採。又觀諸被告前於97年間，曾因詐欺案件
      ，經臺灣臺中地方法院以97年度易字第1317號判決判處應
      執行有期徒刑10月，於98年3 月15日縮短刑期執行完畢出
      監，而被告前揭所犯詐欺案件，係與詐騙集團成員共同向
      被害人詐得銀行帳戶存摺、金融卡及密碼，再將該等帳戶
      存摺、金融卡及密碼交予詐騙集團成員向其他被害人詐得
      款項匯入上開人頭帳戶內，有臺灣高等法院被告前案紀錄
      表、臺灣臺中地方法院97年度易字第1317號刑事判決在卷
      足參，被告甫因上開詐欺案件執行完畢出監，理應知悉帳
      戶存摺、金融卡、密碼之重要性，卻於上開國泰世華銀行
      秀水簡易型分行帳戶存摺、金融卡遺失時，未向銀行掛失
      ，亦未報警處理，益見被告辯稱上開帳戶存摺、金融卡係
      遺失一節，要屬避重就輕之詞，不可採信。
   4、被告錢開國泰世華銀行秀水簡易型分行帳戶為被告本人申
      請開立，自可由被告隨時辦理掛失止付等手續，故若詐騙
      集團成員非由被告自願提供帳戶供其等使用，而可掌控該
      帳戶，又怎可能任意將其等費盡心思所詐騙而得之款項存
      入被告之帳戶中，而冒著無法領得之風險，是被告辯稱其
      上開存摺、金融卡及密碼遺失，可能因此遭詐騙集團撿去
      使用云云，實係事後卸責之詞，並不可採。縱上，被告確
      有將上開帳戶銀行存摺、金融卡及密碼等交付詐騙集團使
      用，且依前述，被告係於98年8 月3 日後至同年月10日前
      某日，將上開帳戶存摺、金融卡及密碼交付詐騙集團成員
      。
（三）按金融存款帳戶，事關存戶個人財產權益之保障，與存戶
      之金融卡、密碼結合，其專屬性、私密性更形提高，一般
      人均有妥為保管存摺、金融卡、密碼，以防止被他人冒用
      之認識，縱有特殊情況偶有將存摺、金融卡、密碼交付他
      人之需，亦必深入瞭解其用途後再行提供以使用，若落入
      不明人士手中，極易被利用為取贓之犯罪工具，恆係吾人
      日常生活經驗與事理之然；且金融帳戶為個人理財之工具
      ，申請開設金融帳戶並無任何特殊限制，一般民眾皆可以
      存入最低開戶金額之方式申請開戶，個人亦可在不同金融
      機構申請多數存款帳戶使用，並無困難，此乃眾所週知之
      事實，則依一般人之社會生活經驗，苟見非親非故之人不
      以自己名義申請開戶，反而以出價蒐購或租用之方式向他
      人蒐集金融機構帳戶供己使用，衡情當知悉蒐集金融帳戶
      者，係將所蒐集之帳戶用以從事財產犯罪。況現今社會上
      ，詐騙者收購人頭帳戶，持以作為信貸、手機簡訊詐欺之
      事，常有所聞，提供甚或出賣、出借帳戶與非親非故之人
      ，受讓人係為從事財產犯罪，已屬人盡皆知之事。查本案
      被告對於金融卡及密碼等有關個人財產、身分之物品，將
      淪落於不明人士手中，極易被利用為與財產有關之犯罪工
      具，竟願交付其所有上開帳戶之金融卡，並將密碼告知與
      其身分上不具任何關係之人，其主觀上顯然對於該帳戶將
      作為不法使用，應有所認知，而客觀上亦有幫助詐欺之行
      為，殆無疑義。
（四）綜上所述，被告上開所辯，均不足採信，本案事證明確，
      被告犯行，洵堪認定。
二、次按幫助犯之成立，主觀上行為人須有幫助故意，客觀上須
    有幫助行為，意即需對於犯罪與正犯有共同之認識，而以幫
    助之意思，對於正犯資以助力，而未參與實施犯罪之行為者
    而言（參照最高法院75年度台上字第1509號、88年度台上字
    第1270號判決意旨）。核被告將其所有上開銀行帳戶（含存
    摺、金融卡、密碼）交付予姓名年籍不詳之人，再由該人或
    其轉手者持以詐騙被害人財物，其顯係基於幫助他人詐欺財
    物之犯意，且所為提供銀行存摺、金融卡、密碼予他人之行
    為，亦屬刑法詐欺罪構成要件以外之行為，其既以幫助他人
    犯罪之意思而參與犯罪構成要件以外之行為，嗣因被害人乙
    ○○報警處理，經警通知銀行將被告上開帳戶設為警示帳戶
    後圈存凍結款項，致正犯即該詐騙份子無從提領該筆款項而
    未得逞，是核被告所為，係犯刑法第339 條第1 項、第3 項
    、第30條第1 項前段詐欺取財未遂罪之幫助犯。檢察官認被
    告係犯詐欺取財既遂罪之幫助犯，尚有誤會，惟行為既遂、
    未遂係犯罪狀態之不同，而非處罰之獨立規定，不生變更法
    條之問題，附此敘明。又被告係幫助他人犯罪，爰依刑法第
    30條第2 項之規定，按正犯之刑減輕之。查本件正犯即該詐
    騙份子雖已著手於詐欺取財犯行之實行，然因被害人乙○○
    及時報警處理，經上開銀行設為警示帳戶後圈存凍結款項，
    致該詐騙份子無法提領被害人乙○○所匯入之款項，已如前
    述，而未生詐欺取財之結果，為未遂犯，依刑法第25條第2
    項之規定減輕其刑，並依法遞減輕之。末查，被告前有如犯
    罪事實欄所載之犯罪科刑執行情形，有臺灣高等法院被告前
    案紀錄表在卷可參，被告於前案執行完畢後5 年內故意再犯
    本件有期徒刑以上之罪，為累犯，應依刑法第47條第1 項之
    規定加重其刑，並依法先加後減之。爰審酌被告有前揭詐欺
    罪之前案紀錄，素行不佳，竟於上開詐欺案件執行完畢出監
    數月之後，又將上開帳戶存摺、金融卡及密碼任意交予他人
    詐騙財物，造成犯罪偵查困難，致使此類犯罪手法層出不窮
    ，嚴重危害交易秩序與社會治安，併其犯後飾詞卸責，否認
    犯行，未見悔意，犯後態度不佳等一切情狀，量處如主文所
    示之刑，並諭知易科罰金之折算標準。
三、據上論斷，應依刑事訴訟法第299 條第1 項前段，刑法第30
    條第1 項前段、第2 項、第339 條第1 項、第3 項、第25條
    第2 項、第47條第1 項、第41條第1 項前段，刑法施行法第
    1 條之1第1項、第2項前段，判決如主文。
本案經檢察官李安蕣到庭執行職務。
中    華    民    國    99    年    8     月    30    日
                  臺灣桃園地方法院刑事第八庭
                      審判長法  官  張明儀
                            法  官  呂綺珍
                            法  官  張詠晶
以上正本證明與原本無異。
如不服本判決應於收受判決後10日內向本院提出上訴書狀，並應
敘述具體理由。其未敘述上訴理由者，應於上訴期間屆滿後20日
內向本院補提理由書( 均須按他造當事人之人數附繕本) 「切勿
逕送上級法院」。
                            書記官  邱仲騏
中    華    民    國    99    年    8     月    30    日
附錄本案論罪科刑之法條：
中華民國刑法第339條
（普通詐欺罪）
意圖為自己或第三人不法之所有，以詐術使人將本人或第三人之
物交付者，處 5 年以下有期徒刑、拘役或科或併科 1 千元以下
罰金。
以前項方法得財產上不法之利益或使第三人得之者，亦同。
前二項之未遂犯罰之。

司法院資訊處製作；財團法人民間司法改革基金會備份。
